臺灣新竹地方法院民事簡易判決  
110年度竹簡字第479號
原      告  林美慧  
被      告  葉雲進  
上列當事人間請求拆除地上物事件，本院於民國110年12月6日辯
論終結，判決如下：
    主      文
原告之訴駁回。　　
訴訟費用由原告負擔。
    事實及理由
一、原告主張：原告為坐落於新竹市○○段○○段000地號土地（下
    稱系爭土地）及其上同段3728建號建物（即門牌號碼新竹市
    ○○街00巷0號）（下合稱系爭房地）之所有權人，詎被告未
    經原告同意，擅自於系爭土地之外牆及圍牆上搭建鋼樑、H
    型鋼、層板、汙水管、化糞管及雨遮等地上物，無權占用系
    爭土地如附圖（參見後述）所示編號A（面積1.18平方公尺
    ）、B（0.08平方公尺）之部分，侵害原告權利，原告自得
    本於所有權，向被告請求拆除前揭地上物，並返還所占土地
    予原告。為此，爰依民法第767 條第1項之規定提起本件訴
    訟。並聲明：被告應將系爭土地外牆及圍牆上之鋼樑、鐵門
    、層板、H型鋼、汙水管、化糞管及雨遮等地上物全部拆除
    。　　
二、被告則以：伊否認有占用系爭房地，且遮雨棚及化糞管實際
    上均經原告同意而使用，因下雨時產生聲響，原告乃僱請鐵
    工來加泡棉，被告並與原告共同負擔抽水肥及泡棉之費用等
    語置辯。並聲明：原告之訴駁回。
三、得心證之理由：
　　原告主張其為系爭房地之所有人，此有土地及建物登記公務
    用謄本為證（見本院卷第23至25頁），且為被告所不爭，堪
    信為真正。另原告主張被告未經其同意，擅自於系爭房地外
    牆及圍牆上搭建鋼樑、鐵門、層板、H型鋼、汙水管、化糞
    管及雨遮，有妨害其所有權之行使，請求依聲明所示排除侵
    害等語，則為被告所否認，並以上開情詞置辯。經查：㈠
　㈠按所有人對於妨害其所有權者，得請求除去之，民法第767 
    條第1 項中段定有明文。次按當事人主張有利於己之事實者
    ，就其事實有舉證之責任，民事訴訟法第277 條前段定有明
    文。民事訴訟如係由原告主張權利者，應先由原告負舉證之
    責，若原告先不能舉證，以證實自己主張之事實為真實，則
    被告就其抗辯事實即令不能舉證，或其所舉證據尚有疵累，
    亦應駁回原告之請求。
　㈡原告主張被告於系爭土地上自行搭建前揭地上物（如起訴狀
    所附照片，見本院卷第11頁），無權占用系爭房地，妨害原
    告對於系爭房地所有權之行使等語，惟此為被告所否認，依
    上開說明，自應由原告就此有利於己之事實負舉證責任。然
    本件經本院會同地政人員及兩造至系爭房地進行履勘，勘驗
    結果為：原告指出遭被告占用之位置，為土地公廟旁之屋簷
    等語，有民國110年9月2日勘驗測量筆錄附卷可參（見本院
    卷第89至91頁）；嗣新竹市地政事務所經本院囑託將當日履
    勘測量結果以110年9月28日新地測字第1100007912號函檢附
    土地複丈成果圖（下稱附圖）到院，該附圖說明欄註記：「
    一、原告指界福德宮鐵門前屋簷未使用114地號。二、原告
    指界圍牆面積是依所測牆面平移20公分推估而得位於114地
    號上之面積。」（見本院卷第93至95頁），足見原告所指之
    地上物均無占用原告所有之系爭土地甚明。此外，原告並未
    提出任何證據舉證證明系爭房地有因被告在系爭房地外牆及
    圍牆上設置前揭地上物而受有妨害之事實，是原告此部分主
    張，洵非有據。
　㈢從而，本件經新竹地政事務所測量結果，認原告所指之地上
    物並未占用或越界原告所有之系爭土地，原告主張被告無權
    占用系爭房地，請求拆除前揭地上物，為無理由。　　
四、綜上所述，原告依民法第767條第1 項之規定，請求被告應
    將系爭房地外牆及圍牆上之鋼樑、鐵門、層板、H型鋼、汙
    水管、化糞管及雨遮等地上物全部拆除，均屬無據，應予駁
    回。
五、本件事證已臻明確，兩造其餘主張、陳述及所提之證據，經
    審酌後認與判決結果不生影響，爰不一一論述，附此敘明。
六、訴訟費用負擔之依據：民事訴訟法第78條。
中　　華　　民　　國　　111 　年　　1 　　月　　4 　　日
                  新竹簡易庭  法  官  黃致毅
以上正本證明與原本無異。
如不服本判決，須於判決送達後20日內向本庭提出上訴狀（應按
他造當事人之人數附繕本）；如委任律師提起上訴者，應一併繳
納上訴審裁判費。
中　　華　　民　　國　　111 　年　　1 　　月　　4 　　日
                              書記官  蕭宛琴